臺灣高雄地方法院刑事判決　　　　　　　99年度易字第2372號
公　訴　人　臺灣高雄地方法院檢察署檢察官
被　　　告　吳明哲
　　　　　　陳鴻進
上列被告因竊盜案件，經檢察官提起公訴（99年度偵字第34760
號），本院判決如下：
    主  文
吳明哲共同犯攜帶兇器毀越牆垣竊盜未遂罪，累犯，處有期徒刑
柒月，扣案之老虎鉗、美工刀各壹支均沒收。
陳鴻進共同犯攜帶兇器毀越牆垣竊盜未遂罪，處有期徒刑柒月，
扣案之老虎鉗、美工刀各壹支均沒收。
    事  實
一、吳明哲前因犯毒品危害防制條例之施用毒品案件（共2 件）
    及竊盜、贓物等罪，分別經本院以95年度簡字第4826號判處
    有期徒刑6 月確定、以95年度簡字第6573號判處有期徒刑6
    月確定、以95年度易字第1155號判處有期徒刑2 年確定、以
    96年度訴字第1127號判處有期徒刑4 月確定，上開各罪所處
    之刑經定應執行刑為有期徒刑3 年確定，入監執行後於民國
    98年6 月30日假釋付保護管束出獄，於99年5 月1 日因假釋
    付保護管束期滿未經撤銷，而視為執行完畢。詎其不知悔改
    ，與陳鴻進共同意圖為其不法之所有，而基於竊盜之犯意聯
    絡，於99年11月4 日下午3 時38分許，由吳明哲攜帶其所有
    客觀上可供兇器使用之美工刀、老虎鉗各1 支，與陳鴻進共
    同至位於高雄縣大寮鄉（99年12月25日改制為高雄市大寮區
    ，下同）江山村鳳屏二路11 8號由黃添紅經營之高泉企業股
    份有限公司（下稱高泉公司）鐵皮屋工廠，先將屋後作為牆
    壁使用之鐵皮浪板拆卸下而毀壞牆垣，再踰越該浪板缺口進
    入工廠內（侵入建築物部分未據告訴），並企圖以老虎鉗、
    美工刀剪斷工廠內之電纜線，惟於尚未將該電纜線置於其實
    力支配下而得手前，因觸動警報系統而為保全人員謝建忠至
    高泉公司工廠察看時發現，吳明哲、陳鴻進即跳窗逃逸，嗣
    為警於99年11月4 日下午4 時30分許，分別在高雄縣大寮鄉
    ○○○路130 號、132 號前逮捕，並於吳明哲身上查扣前開
    老虎鉗、美工刀各1 支，而查悉上情。
二、案經高雄縣政府警察局林園分局報告臺灣高雄地方法院檢察
    署檢察官偵查起訴。
    理  由
壹、程序部分
    本判決所引用之證人謝建忠、黃添紅於警詢之證述及職務報
    告等證據資料，均屬傳聞證據，雖無刑事訴訟法第159 條之
    1 至第159 條之4 或其他規定之傳聞證據例外情形，惟因被
    告及檢察官均未於本院言詞辯論終結前，對上開證據之證據
    能力聲明異議，本院審酌卷內並無事證顯示各該陳述之作成
    時、地與週遭環境，有何致令陳述內容虛偽、偏頗之狀況後
    ，亦認為適當，依刑事訴訟法第159 條之5 第1 項之規定，
    為傳聞法則之例外，應有證據能力。
貳、實體部分
一、訊據被告吳明哲雖不否認有於上開時、地竊盜未遂之行為，
    惟否認有何攜帶兇器或毀越牆垣之行為，辯稱：該工廠旁邊
    的浪板本來就開了一個洞，伊因一時好奇而進去看，當時美
    工刀及老虎鉗都放在機車上，沒有隨身攜帶云云；被告陳鴻
    進則否認有與吳明哲共同竊盜未遂之犯行，辯稱：伊本來在
    加油站後方田地工作，因內急而赤腳至加油站上廁所，出來
    就被警察逮捕，伊沒有竊盜云云。經查：
 (一) 被告吳明哲與另一成年人於99年11月4 日下午2 時許進入高
    泉公司位於高雄縣大寮鄉○○村○○○路118 號之工廠內，
    已著手物色財物，而於竊取電纜線得手前，為負責高泉公司
    保全之警安保全公司人員謝建忠所發現，被告吳明哲與另一
    成年人即跳窗分別逃逸，謝建忠旋報警處理，為警於同日下
    午4 時30分許，分別在高雄縣大寮鄉○○○路132 號及高雄
    縣大寮鄉○○○路「恆通加油站」內逮捕被告吳明哲及被告
    陳鴻進等情，業據證人謝建忠、黃添紅證述綦詳，並為被告
    吳明哲、陳鴻進所坦認，上開事實首堪信實。
 (二) 被告吳明哲雖否認有何攜帶兇器之情形，惟被告吳明哲迭於
    警詢、偵訊及本院訊問程序中，自承：「（問：警方於你身
    上查扣何物？）老虎鉗1 支及美工刀1 支」、「（問：本案
    扣案之老虎鉗及美工刀為你所有？）是。我帶在身上。...
    這是做工的習慣... 我機車上還有其他工具」、「老虎鉗、
    美工刀我有帶在身上，但是那個不是工具，我沒有使用」等
    語明確（見偵卷第7 、84頁；本院卷第19頁），核與高雄縣
    政府警察局林園分局中庄派出所扣押筆錄、查獲照片相符，
    而被告吳明哲於本院訊問中精神狀況正常，均出於其自由意
    識陳述，亦有被告吳明哲該次訊問筆錄可證（本院卷第20頁
    ），足認被告吳明哲前開所述行竊時攜帶有老虎鉗、美工刀
    乙節，係出於其任意性之陳述，並與事實相符，被告吳明哲
    於本院審理時翻異前詞，改稱老虎鉗、美工刀等工具是放在
    機車上云云，顯為臨訟卸責之詞，不足採信。而高泉公司之
    工廠設有門窗，窗戶平時均關上並上鎖，現場係被破壞鐵皮
    而侵入等情，有證人即高泉公司負責人黃添紅之證詞可證（
    偵卷第18頁），以本件係因高泉公司現場發布警報訊息，保
    全公司乃即刻派員到場察看而查獲本案，可認高泉公司對其
    工廠有確實之管理，如該工廠以浪板搭成之牆壁於被告吳明
    哲入侵之前即已被他人拆卸，高泉公司應能於更早時間發現
    並填補該缺口，以防止他人入侵或其財產遭人竊取。被告吳
    明哲所述該浪板已經被拆下而放在旁邊，並非伊所破壞，核
    與證人黃添紅所述不符，且與常情有違，亦無足採信。綜上
    ，被告吳明哲攜帶兇器毀越牆垣竊盜未遂乙節，已堪認定。
 (三) 被告陳鴻進雖否認有何竊盜犯行，而以前詞置辯，惟證人即
    高泉公司保全人員謝建忠於99年11月4 日下午3 時52分許進
    入高泉公司工廠，見有2 人從工廠左側窗戶跳出，而往鳳屏
    二路朝屏東方向徒步逃逸，即通知其他同事支援並報警處理
    ，嗣警分別於加油站及加油站隔壁工廠內逮捕被告陳鴻進、
    吳明哲後，經謝建忠於高雄縣政府警察局林園分局中庄派出
    所內指認吳明哲、陳鴻進為其於高泉公司內所見逃逸之人等
    情，有證人謝建忠於警詢之證述可證（偵卷第13、14頁）。
    本院審酌證人謝建忠與被告陳鴻進、吳明哲皆不相識，衡情
    應無動機杜撰此節而誣陷被告2 人，且證人謝建忠所稱其目
    擊之2 人一人身材高大身著深色衣服、一人身材矮小穿黃色
    衣服，且皆赤腳沒有穿鞋子等情，亦與被告2 人被查獲時之
    證片相符（偵卷第43頁），益證證人謝建忠之記憶力無誤，
    被告陳鴻進與被告吳明哲俱曾於99年11月4 日下午進入高泉
    公司工廠內等事實，亦臻明確。
 (四) 證人即被告吳明哲雖於本院結證稱：伊當日約2 點時跟友人
    「阿信」一起進去高泉公司，進去的時候沒有看過陳鴻進，
    也不認識陳鴻進，之後有一堆年輕人追伊，在被追逐的過程
    中沒有看到陳鴻進，是警察來的時候才看到陳鴻進在跟警察
    說話云云（本院卷第65頁背面至67頁），惟查被告吳明哲係
    使用0000000000號行動電話，被告陳鴻進於警詢中所留聯絡
    電話為0000000000號行動電話，該2 行動電話自99年10月1
    日起至99年11月4 日止，共有165 通通聯記錄，以其通聯之
    密集，足以證明被告吳明哲、陳鴻進絕非素不相識，證人即
    被告吳明哲證稱不認識陳鴻進等語，顯然意在迴護被告陳鴻
    進，無足採信。而高泉公司保全人員謝建忠係於99年11月4
    日下午3 時38分許發現異常，於同日下午3 時52分許進入高
    泉公司工廠而見2 名男子逃逸，下午3 時55分即報警處理，
    為警於下午4 時30分許逮捕被告2 人，此有證人謝建忠之陳
    述及職務報告1 紙在卷可查，被告陳鴻進、吳明哲自當日下
    午1 時5 分許仍有通話82秒，下午4 時10分則另通話14秒，
    其間則無通聯記錄，而0000000000及0000000000號行動電話
    雖分屬威寶電信股份有限公司及台灣大哥大股份有限公司之
    行動電話，其基地臺位置並非一致，然99年11月4 日下午1
    時至4 時許，該2 行動電話之基地臺位置皆在高雄縣大寮鄉
    ○○路○段、鳳屏路、江山路及高雄縣大樹鄉（99年12月25
    日改制為高雄市大樹區○○○村○○路附近，相隔甚近，此
    均有0000000000、0000000000號行動電話99年10月1 日至99
    年11月4 日通聯記錄附卷可查（參本院卷第28至57頁），堪
    認被告陳鴻進、吳明哲於99年11月4 日下午1 時至3 時52分
    許係一同行動，至下午3 時52分許2 人雖因受追逐而分別逃
    逸，然該過程中仍相互以行動電話確認彼此狀況。而被告吳
    明哲確於上開時、地行竊而未遂，被告陳鴻進偕同被告吳明
    哲進入高泉公司工廠內，見保全人員視察即立刻跳窗逃逸，
    顯見被告陳鴻進明知被告吳明哲進入高泉公司工廠物色財物
    伺機竊取之事，猶與被告吳明哲同至行竊現場，渠等就竊盜
    之行為有犯意聯絡及行為分擔無訛。
 (五) 至被告陳鴻進雖辯稱：0000000000號行動電話為伊母親之電
    話，因為伊不曉得自己的行動電話號碼，在警察局時想說留
    找得到人的電話就好，所以留伊媽媽的電話一事，被告陳鴻
    進之母陳黃梅桂係以（07）0000000 號室內電話為聯絡電話
    ，此亦有具保人資料可證（99年度聲羈字第997 號卷第15頁
    ），被告陳鴻進所述要「留找得到人的電話」，所以留伊母
    親所使用之電話0000000000號一事，已非無疑，次以000000
    0000號行動電話之申請人雖為陳黃梅桂即被告陳鴻進之母，
    被告陳鴻進於本院羈押調查庭中亦表示其母親陳黃梅桂之電
    話為0000000000號，惟其於該次訊問中同時陳明伊之行動電
    話為0000000000號，伊妹妹之聯絡電話為0000000000號，足
    認被告陳鴻進於99年11月5 日下午4 時5 分接受訊問時仍能
    清楚記憶其本人之行動電話號碼，甚至還能說出其他家人之
    電話，其辯稱於警詢中因為不知道自己的行動電話號碼，所
    以留伊媽媽的電話云云，誠與事實不符。是0000000000號行
    動電話雖為被告之母陳黃梅桂所申請，惟於99年10月1 日至
    99年11月4 日間應係被告陳鴻進使用之事，洵屬明確。況如
    0000000000號行動電話於99年10月1 日至99年11月4 日間確
    為被告陳鴻進之母所使用，表示被告吳明哲應為被告陳鴻進
    之母之友人，且渠等聯繫甚是頻繁，被告陳鴻進之母於99年
    11月4 日被告吳明哲行竊前後均與之有所聯絡，甚至於被告
    吳明哲行竊時亦身處高泉公司工廠附近，惟如此節屬實，何
    以被告陳鴻進或吳明哲於本院提示上開行動電話通聯之前，
    均未曾提及此事，於本院提示上開證據後，被告陳鴻進才表
    示不曉得是否是伊母親常常與吳明哲聯繫、伊跟吳明哲應該
    是國小同學？足認被告陳鴻進對於其與被告吳明哲之關係有
    所隱瞞，其所述不認識被告吳明哲，自無可採。
 (六) 綜上所述，被告吳明哲及被告陳鴻進確有共同攜帶兇器毀越
    牆垣進入高泉公司工廠著手行竊未遂，本件事證明確，應依
    法論罪科刑。
二、按刑法第321 條第1 項第3 款之攜帶兇器竊盜罪，係以行為
    人攜帶兇器竊盜為其加重條件，此所謂兇器，其種類並無限
    制，凡客觀上足對人之生命、身體、安全構成威脅，具有危
    險性之兇器均屬之，且祇須行竊時攜帶此種具有危險性之兇
    器為已足，並不以攜帶之初有行兇之意圖為必要（最高法院
    79年台上字第5253號判例意旨參照）。查被告吳明哲為本件
    竊盜犯行時所持用之老虎鉗、美工刀各1 支，係金屬材質，
    質地堅硬鋒利，是上開工具對人之生命、身體均具有相當程
    度之危險性，足供兇器使用，應屬兇器無訛。是核被告吳明
    哲、陳鴻進所為，係犯刑法第321 條第2 項、第1 項毀壞牆
    垣攜帶兇器竊盜未遂罪。被告2 人就上開犯罪事實，有犯意
    之聯絡及行為之分擔，應論以共同正犯。被告吳明哲、陳鴻
    進著手於竊盜行為而不遂，為未遂犯，應依刑法第25條第2
    項按既遂犯之刑減輕之。被告吳明哲有前開受有期徒刑執行
    完畢之情形，此有臺灣高等法院被告前案紀錄表在卷可佐，
    其於徒刑執行完畢5 年之內故意再犯本件有期徒刑以上之罪
    ，為累犯，應依法加重其刑。被告吳明哲有上開累犯加重及
    未遂減輕之事由，應依刑法第71條第1 項規定，先加後減之
    。
三、爰審酌被告2 人均值青壯，有謀生能力，竟不思以正途取財
    ，共同著手竊取他人之物，其行為實不足取，被告吳明哲於
    本院審理中方坦承著手竊盜之犯行，惟仍對於有無攜帶兇器
    、毀越牆垣之加重情形爭執，被告陳鴻進則始終否認犯罪，
    其均心存僥倖，更難以認渠等已有悔過之意，並斟酌渠等所
    欲竊取之物價值並非甚鉅，且未得手即為警查獲，造成被害
    人之損害有限，暨2 人經濟狀況等一切情狀，分別量處如主
    文所示之刑。又扣案之老虎鉗1 支、美工刀1 支，均為被告
    吳明哲所有，為被告吳明哲與被告陳鴻進共同行竊時所攜帶
    之兇器，應依刑法第38條第1 項第2 款之規定，並依共同被
    告責任共同之原則，對於被告吳明哲及陳鴻進諭知沒收。
據上論斷，應依刑事訴訟法第299 條第1 項前段，刑法第321 條
第2 項、第1 項第3 款、第28條、第25條第2 項、第47條第1 項
、第38條第1 項第2 款，判決如主文。
本案經檢察官童志曜到庭執行職務。
中    華    民    國   100    年    1     月    7     日
                  刑事第一庭    法  官  蔡書瑜
以上正本證明與原本無異。
如不服本判決應於收受送達後10日內向本院提出上訴書狀，並應
敘述具體理由；如未敘述上訴理由者，應於上訴期間屆滿後20日
內向本院補提理由書（均須按他造當事人之人數附繕本）「切勿
逕送上級法院」。
中    華    民    國   100    年    1     月    7     日
                                書記官  鍾淑美
附錄：論罪法條
中華民國刑法第321條
犯竊盜罪而有左列情形之一者，處 6 月以上、 5 年以下有期徒
刑：
一、於夜間侵入住宅或有人居住之建築物、船艦或隱匿其內而犯
    之者。
二、毀越門扇、牆垣或其他安全設備而犯之者。
三、攜帶兇器而犯之者。
四、結夥三人以上而犯之者。
五、乘火災、水災或其他災害之際而犯之者。
六、在車站或埠頭而犯之者。
前項之未遂犯罰之。